【裁判字號】    95,交聲,1242
【裁判日期】    950831
【裁判案由】    交管條例聲異
【裁判全文】
臺灣板橋地方法院交通事件裁定       95年度交聲字第1242號
原處分機關  交通部公路總局臺北區監理所
異  議  人
即受處分人  甲○○
上列受處分人因違反道路交通管理處罰條例事件，對於交通部公
路總局臺北區監理所中華民國95年6 月28日所為之處分（原處分
案號：北監自裁字第裁40－C00000000 號），聲明異議，本院裁
定如下：
    主  文
異議駁回。
    理  由
一、本件異議人即受處分人甲○○於民國95年5 月21日晚上9 時
    25分許，駕駛車牌號碼7L-5231 號自用小客車，行經臺北縣
    中和市○○路30號前，因改裝排氣管製造噪音，而為臺北縣
    政府警察局中和分局安平派出所警員欒復文以受處分人駕駛
    汽車有違反修正前道路交通管理處罰條例第43條第1 項第2
    款規定之事實製單舉發，嗣將舉發通知單送達於受處分人後
    ，受處分人於舉發通知單上所載之應到案日期前向原處分機
    關提出申訴，經原處分機關函請舉發單位調查結果，仍認受
    處分人駕駛汽車有前開違規行為，原處分機關乃於95年6 月
    8 日依修正前道路交通管理處罰條例第43條第1 項第2 款、
    第63條第1 項第3 款（裁決書漏引第63條第1 項第3 款，應
    予補正）、違反道路交通管理事件統一裁罰基準表之規定，
    裁處異議人罰鍰新臺幣（下同）6 千元，並記違規點數3 點
    。
二、異議意旨略以：伊駕駛上開自用小客車經過上開地點，為警
    攔查，惟該車係伊向他人借用，伊不知道有被改裝排氣管，
    且警察並非專業人士，也沒有使用儀器測試，不能單憑警員
    所見，即認伊有改裝排氣管製造噪音之違規行為，為此聲明
    異議，請求撤銷原處分云云。
三、按汽車駕駛人，駕駛汽車有拆除消音器，或以其他方式造成
    噪音者，處6 千元以上2 萬4 千元以下罰鍰，並當場禁止其
    駕駛；而汽車駕駛人，駕駛汽車違反道路交通管理處罰條例
    第43條規定者，除應依該條所規定之罰鍰處罰外，並記違規
    點數3 點，修正前道路交通管理處罰條例第43條第1 項第2
    款、第63條第1 項第3 款亦分別定有明文（上開條文於94年
    12月28日修正，95年7 月1 日施行，惟僅係增加處罰之項目
    ，就本件而言，處罰之構成要件、罰鍰數額則均未變動，併
    予指明）。
四、經查：
(一)、受處分人甲○○於95年5 月21日晚上9 時25分許，駕駛車牌
    號碼7L-5231 號自用小客車，行經臺北縣中和市○○路30號
    前，因改裝排氣管製造噪音，而為臺北縣政府警察局中和分
    局安平派出所警員欒復文攔停舉發，嗣經原處分機關於95年
    6 月8 日依修正前道路交通管理處罰條例第43條第1 項第2
    款、第63條第1 項第3 款（裁決書漏引第63條第1 項第3 款
    ，應予補正）、違反道路交通管理事件統一裁罰基準表之規
    定，裁處異議人罰鍰6 千元，並記違規點數3 點等情，有臺
    北縣政府警察局北縣警交字第C00000000 號舉發通知單、採
    證照片、交通部公路總局臺北區監理所北監自裁字第裁40－
    C00000000 號裁決書及臺北縣政府警察局中和分局95年5 月
    21日北縣警中申字第0950027418號書函、警員欒復文填製之
    受理違反道路交通管理事件被通知人申訴理由查詢表各1 紙
    在卷可稽。
(二)、按交通警員製單舉發違反道路交通處罰條例所列之違規事實
    ，本質上為行政處分，係公務員基於職務上權力，依法就特
    定之具體事件所為具有公法上效果之單方行政行為，基於公
    務員為公法上行為具有公信力之原則，該行政處分當可被推
    定為真正。反之，若謂公務員一切行政行為均須預留證據以
    證其實，則國家行政勢必窒礙難行，據此，刑事訴訟法就犯
    罪證據有關之規定中與屬行政秩序罰之交通違規裁罰本質不
    合之部分，自不在準用之列。本此公信原則，立法者以道路
    交通管理處罰條例第92條第3 項之授權，賦予行政機關訂定
    違反道路交通管理事件統一裁罰基準及處理細則，使執勤員
    警得當機處分，以達其維護交通秩序、安全之行政目的。本
    案警員欒復文與異議人素不相識，自無仇怨，要無刻意扭曲
    事實取締異議人之理，且依其陳述之舉發經過：「職於95年
    5 月21日20時至22時擔服巡邏勤務，於21時21分，在宜安路
    與安平路路口，一部汽車的排氣管隆隆作響，職立即追上去
    ，在宜安路30號前將該7L-5231 號汽車攔停，並告知孫姓駕
    駛人排氣管改裝，已違反交通處罰條例第43條之規定．．．
    」等語，有上開受理違反道路交通管理事件被通知人申訴理
    由查詢表1 紙在卷可稽，當無誤認誤判之可能，本院亦無任
    何證據可證其有何捏造事實違法取締之不法情事，何況依卷
    附之受處分人所駕駛之車牌號碼7L-5231 號自用小客車照片
    一幀觀察，該機車之排氣管確非原廠配備規格，而有變更裝
    置之情形，受處分人於駕駛上開車輛時，排氣管隆隆作響，
    怎會不知排氣管改裝？至於本件係依道路交通管理處罰條例
    而為裁罰，對汽車是否有變更排氣管，造成噪音，應由員警
    在違規現場予以認定處理，其理至明，若因之而另有涉及違
    反噪音管制法相關規定時，始應於環境保護機關檢測後另行
    裁罰，受處分人以本件舉發時無環保人員在場檢測云云置辯
    ，顯係將交通法規與環保法規之立法目的、事實認定與裁罰
    依據混淆而有誤會。
(三)、綜上所述，受處分人駕駛汽車有上述違規行為洵堪認定，受
    處分人上開所辯，顯係事後卸責之詞，委不可採。從而，原
    處分機關依前揭道路交通管理處罰條例第43條第1 項第2 款
    、第63條第1 項第3 款（裁決書漏引第63條第1 項第3 款，
    應予補正）、違反道路交通管理事件統一裁罰基準表之規定
    ，裁處異議人罰鍰6 千元，並記違規點數3 點，核無違誤，
    本件受處分人之異議為無理由，自應將其異議駁回。
據上論斷，應依道路交通案件處理辦法第19條，裁定如主文。
中    華    民    國    95    年    8     月    31    日
                    交通法庭    法  官  曾正耀
以上正本證明與原本無異
如不服本裁定應於送達後5日內向本院提出抗告狀
                                書記官  陳淑怡
中    華    民    國    95    年    8     月    31    日


司法院資訊處製作；財團法人民間司法改革基金會備份。
